【裁判字號】    92,交上訴,200
【裁判日期】    921009
【裁判案由】    公共危險
【裁判全文】
臺灣高等法院刑事判決                          九十二年度交上訴字第二００號
    上  訴  人  臺灣士林地方法院檢察署檢察官
    被      告  乙○○
右上訴人因公共危險案件，不服臺灣士林地方法院九十一年度交訴字第五一號，中華
民國九十二年七月十日第一審判決（起訴案號：臺灣士林地方法院檢察署九十一年度
偵字第九三八一號），提起上訴，本院判決如左：
    主  文
原判決撤銷。
乙○○駕駛動力交通工具肇事，致人傷而逃逸，處有期徒刑肆月，如易科罰金，以參
佰元折算壹日。
    事  實
一、乙○○於民國九十一年九月四日十五時四十五分許，駕駛三Ｄ─四四四三號自用
    小客車，沿台北市○○區○○路往下坡方向行駛，於路經前開路段復活山莊旁七
    五號電線桿前，本應注意汽車駕駛人應行駛於遵行車道內，不得跨越方向限制線
    行駛，按其當時情形，又無不能注意之情事，竟疏於注意，致跨越分向限制線行
    駛於對向車道，撞及由丙○○所駕駛，後載甲○○，在遵行車道行駛，車號ＤＡ
    ─六五四二號之自用小貨車左側車頭部位，造成丙○○受有右手腕輕微割傷、胸
    部紅腫，甲○○則受有雙膝紅腫之傷害（過失傷害部分業已撤回告訴，另經檢察
    官為不起訴處分）後，竟僅下車看一下，未詢問丙○○、甲○○二人是否受傷，
    或報警處理，逕行駕駛車輛逃逸離去。案經甲○○報警後，員警於秀山路與稻香
    路口攔下乙○○，逮捕到案。
二、案經丙○○、甲○○訴由台北市政府警察局北投分局報請臺灣士林地方法院檢察
    署檢察官偵查起訴。
    理  由
一、訊之被告矢口否認有肇事故意逃逸之犯意，辯稱：伊患有精神分裂症，肇事的那
    天早上伊吃了二十幾顆安眠藥，跟本不知道伊是否有開車出去及是否有撞到告訴
    人，亦不曉得是否有下車云云。
二、惟查被告駕駛動力交通工具肇事致人受傷乙節，業據告訴人丙○○、甲○○指訴
    明確，並有告訴人照片、交通事故談話紀錄表、交通事故補充資料表、交通事故
    調查報告表、現場照片、呼氣酒精檢測表等附卷為憑；且被告於警訊時供稱：「
    並未看對方有無受傷，也沒有談及賠償問題及留資料給對方」等語；於偵查初次
    偵訊時復明白供述伊所駕駛之車輛為下坡車，對方為上坡車，對方為公司車等情
    ，經核與告訴人等於警訊時及偵查中所指訴之肇事受傷之情節均相符，被告顯然
    其精神狀態對於肇事之經過尚屬清楚，且兩車相撞極易造成乘客受傷，此乃眾所
    皆知之事，被告不得諉為不知，其竟未詢問丙○○、甲○○二人是否受傷，亦未
    報警處理，逕行離去，其肇事後逃逸之犯行，堪以認定。
三、被告雖辯稱：當天早上伊吃了二十幾顆安眠藥，不知道否有開車出去及是否有撞
    到告訴人，亦不曉得是否有下車云云。惟查依告訴人丙○○、甲○○二人指訴，
    本案被告車禍後，被告固有下車查看，惟其目的僅在查看其駕駛之自用小客車是
    否受損，而非關心告訴人二人是否受傷，被告自始自終皆未詢問告訴人二人是否
    受傷、應否送醫等語。迄於本院調查時，告訴人丙○○仍指稱：「（撞到之後被
    告是否有下車？）有下車到我們車旁看了一下，後來就走掉了。（被告是否有詢
    問你們是否有受傷？）沒有，被告都沒有開口說話」等語。告訴人甲○○於本院
    調查時仍指稱：我有跟他說他撞到我們了，被告也沒有說什麼話就走了等語（見
    本院九十二年九月十五日準備程序筆錄）。再參以被告於警訊時供承當時伊下車
    看了一下，但未看對方是否受傷，亦未談及賠償問題以及留下資料即開車逃走（
    見偵查卷第五頁）等情以觀，足見被告確有肇事致人受傷而逃逸之犯意。
四、按刑法第一百八十五條之四肇事逃逸罪，固須駕駛人知其肇事致人死亡或受傷而
    仍故意逃逸，始行成立。惟被害人是否受傷，駕駛人除可從外表觀察被害人之外
    ，仍應進一步詢問被害人是否受傷，蓋有些外傷因被害人衣飾之遮掩，許多內傷
    ，而無法從外表觀察得知，而駕駛人亦可預見有許多傷害無法從觀察被害人外表
    得知。是以，本案被害人丙○○、甲○○之傷勢，從外表固難觀察得知，惟被告
    並未詢問、關心被害人是否受傷，進一步確認被害人是否確有傷害（不論是內傷
    或外傷），亦未留下聯絡電話、地址，則尚難謂被告無肇事逃逸之故意。
五、被告雖辯稱其患有精神分裂症，不知車禍當時情形云云。惟查被告於肇事當時之
    精神狀況，經行政院國軍退除役官兵輔導委員會台北榮民總醫院鑑定結果，認其
    因服用大量安眠藥及受殘餘精神症狀之影響，於案發當時之判斷及反應能力呈現
    障礙，當時之精神狀態已達精神耗弱，有該院九十二年五月十四日北總精字第○
    九二○○二二三八○二號函所檢送之精神狀況鑑定書一份可憑，據此，足認被告
    於案發當時之精神狀況尚未達於心神喪失之程度。再參以被告於警訊時供稱並未
    看對方有無受傷，也沒有談及賠償問題及留資料給對方等語；於檢察官初次偵訊
    時復明白供述伊所駕駛之車輛為下坡車，對方為上坡車，對方為公司車等情，經
    核與告訴人等於警訊時及偵查中所指訴情節均相符，顯然被告之精神狀態對於肇
    事之經過非常清楚，竟未下車處理，逕行離去，所辯其患有精神分裂症，不知車
    禍當時情形云云，無非畏罪圖卸之詞，核不足採，其肇事後逃逸之犯行，堪以認
    定。
六、按被告所為，係犯刑法第一百八十五條之四之駕駛動力交通工具肇事，致人傷而
    逃逸罪。被告行為時係精神耗弱之人，經行政院國軍退除役官兵輔導委員會台北
    榮民總醫院鑑定在案，有如上述，應依刑法第十九條第二項之規定減輕其刑。
七、原審未察，遽認本件並無證據足以證明被告係於知悉告訴人等受傷之情形下逃逸
    ，其行為即與刑法第一百八十五條之四之規定不合，尚難遽以該罪相繩，而諭知
    被告無罪，容有未當，檢察官上訴指摘原判決不當，其上訴為有理由，爰由本院
    將原判決撤銷改判，並審酌被告係一精神耗弱之人及其犯罪之動機、目的、手段
    、所造成之傷害、犯罪後猶飾詞狡辯，不具悔意等一切情狀，量處如主文第二項
    所示之刑，並諭知易科罰金之折算標準，以示懲儆。
據上論斷，應依刑事訴訟法第三百六十九條第一項前段、第三百六十四條、第二百九
十九條第一項前段，刑法第一百八十五條之四、第十九條第二項、第四十一條第一項
，罰金罰鍰提高標準條例第二條，判決如主文。
本案經檢察官洪泰文到庭執行職務。
中      華      民      國    九十二    年      十      月      九      日
                              臺灣高等法院交通法庭
                                  審判長法  官  許  錦  印
                                        法  官  許  宗  和
                                        法  官  劉  壽  嵩
右正本證明與原本無異。
如不服本判決，應於收受送達後十日內向本院提出上訴書狀，其未敘述上訴之理由者
並得於提起上訴後十日內向本院補提理由書（均須按他造當事人之人數附繕本）。
                                        書記官  楊  妙  恩
中      華      民      國    九十二    年      十      月     十四    日
附錄本案論罪科刑法條全文：
刑法第一百八十五條之四：
駕駛動力交通工具肇事，致人死傷而逃逸者，處六月以上五年以下有期徒刑。


司法院資訊處製作；財團法人民間司法改革基金會備份。
